臺灣彰化地方法院民事判決
108年度訴字第1314號
原      告  鍾芷芸  

            沈育莛  
            沈育莉  
共      同
訴訟代理人  沈晏莛  
被      告  海天公寓大廈管理委員會


法定代理人  陳炳輝  
訴訟代理人  林文理  
            張崇哲律師
複代理人    許凱翔律師
            劉雙誼  
上列當事人間請求損害賠償等事件，本院於民國110年8月4日言
詞辯論終結，判決如下：
    主  文
原告之訴及假執行之聲請均駁回。
訴訟費用由原告負擔。
    事實及理由
一、按訴訟繫屬中為訴訟標的之法律關係，雖移轉於第三人，於
    訴訟無影響。前項情形，第三人經兩造同意，得聲請代移轉
    之當事人承當訴訟；僅他造不同意者，移轉之當事人或第三
    人得聲請法院以裁定許第三人承當訴訟。民事訴訟法第254
    條第1、2項分別定有明文。本件原告柯吳桂卿主張對被告有
　　債權，已先後將該債權移轉予原告鍾芷芸、沈育莛、沈育莉
    三人各三分之一，經原告承當訴訟，被告於程序上亦同意承
    當訴訟，先予敘明。
二、按訴狀送達後，原告不得將原訴變更或追加他訴，但請求之
    基礎事實同一者，不在此限。民事訴訟法第255條第1項第2
    款定有明文。本件原告三人原起訴請求被告每月應給付新台
    幣（下同）72,000元之補償金，並自105年3月23日起按月計
    至管線移出日止，及108年11月7日起至實際清償日止加計年
    利率5%之遲延利息，並限期命被告移除占用原告一至三樓室
    內專有空間之給、排水管、化糞管等管線，嗣後就金錢請求
    部分，歷經承當訴訟及數次變更後，聲明請求被告應給付原
    告3,163,200元並自108年11月10日起至實際清償日止加計給
    付年利率5%之遲延利息，原告所為訴之變更及追加，因請求
    之基礎事實均屬同一，程序上合於前揭規定，先予敘明。
三、原告聲明求為判決:①被告應給付原告3,163,200元並自108年
    11月10日起至實際清償日止加計給付年利率5%之遲延利息。
    ②命被告限期移除占用原告一至三樓室內專有空間之給、排
    水管、化糞管等管線。③第1項請求，願供擔保請准宣告假執
    行。主張略以:
　㈠坐落彰化縣○○市○○段000○000○000○號建物，自105年3月23日
    起至108年1月25日止，所有權人為柯吳桂卿，原告鐘芷芸、
    沈育莛、沈育莉均自108年1月25日起，分別取得彰化市○○段
    000○000○000○號建物所有權，嗣後彰化市○○段000號建物所
    有權於110年6月23日移轉所有權予龔金花；同段975號建物
    所有權於110年6月25日移轉所有權予余正淇；同段976號建
    物所有權於110年6月24日移轉所有權予鄭麗玉。
　㈡惟被告占用金馬段477、975、976建號建物之專有部分即一、
    二、三樓天花板上方，設置公共給水管、排水管、化糞管線
    ，不定時發出巨響，造成原告上開建物無法出租，精神遭受
    損害，每天都沒辦法在該處睡覺，也無法出租，又要繳貸款
    ，都在煩惱這些事，故請求每日800元之損害賠償，亦即收
    益減損400元以及請求精神賠償400元。勘驗當天有個女生要
    試住兩天，結果就認為聲音太大無法睡覺，履勘當天也發現
    公共管線都不是原告的，當天發出的巨響有兩次，一次是人
    家沖馬桶聲音，三樓沒住人，在二樓怎麼會聽到馬桶的聲音
    。
　㈢原告請求命被告移除一、二、三樓之給水管、排水管、化糞
    管線，該處公共管線占用原告的專有區，並非公共區，管線
    通過原告私有空間時，只要有人排水，聲音很吵雜，尤其夜
    晚會被吵醒，化糞管會有惡臭，門窗都需打開，專有區被侵
    入、佔用，因為那些管線擺設，造成使用空間縮減一個樑高
    度大約60公分，空間壓縮，而且還要加做天花板，這些都是
    額外付出。被告應為管理維護義務，有侵權行為及所有權妨
    害行為。鑑定單位請由台北市建築師公會派專業建築師鑑定
    ，而本件未繳鑑定費原因是本來說八千元，後來卻說要十萬
    元，其實鑑定很簡單，現場就可以馬上判定，竟然只是這樣
    的判斷就要十萬元，實在很貴，且也現場履勘過，如果不是
    被告的管線，那原告是不是就直接切掉?
　㈣柯吳桂卿為系爭3個建物之原所有權人，其可請求106年11月2
    2日起至108年1月25日止，每個建物每日可請求800元之損害
    賠償（亦即收益減損400元以及請求精神賠償400元），3個
    建物為每日2,400元，上開期間430日，合計為1,032,000元
    （2,400元×430日），然已轉讓予原告鍾芷芸、沈育莛、沈
    育莉三人各三分之一，故原告每人可向被告請求344,000元
    。又原告每人可請求108年1月26日起至110年7月1日止，每
    日800元損害賠償，此期間每人可請求710,400元（每日800
    元×888日，因此原告每人請求被告賠償1,054,400元，三人
    總計3,163,200元等語。
四、被告答辯聲明求為判決原告之訴及假執行之聲請均駁回；如
    受不利判決，願供擔保請准宣告假執行。答辯略以:
　㈠被告對於大樓僅有管理權，並非建物起造人，管線設置位置
    是原建設公司蓋的，原告所稱之管線是私有管線，起造人在
    原設計圖中明白標示專有部分內有給、排水管，可以請專家
    作鑑定，社區的公共管路位於管道間，試想一棟每層二戶，
    17樓共34戶，廢汙水排水管直徑最少也要3"，絕非原告照片
    之3/4管6分。原告因法拍取得建物所有權，屋內設備應概括
    承受。如果原告要截斷管線，請依據公寓大廈管理條例第四
    條自行向主管機關申請變更，主管機關允許的話，被告也樂
    於配合。原告應舉證被告有何侵權行為，以及原告有何損失
    。
　㈡對於原告是否真正居住在系爭建物有疑義，因原告將該處房
    屋出租給其他人，之前履勘現場時確實都是作為出租他人之
    用，並無法知道原告實際居住在裡面，故原告人格權並未受
    到侵害。又關於噪音是否會達無法忍受程度，還是要以鑑定
    結果為主，否則個人主觀感受均不相同。原告還沒證明原告
    所稱的一、二、三樓的給水管、排水管、化糞管線是屬於公
    管。本件的鑑定其實並不是只是單純判斷管線是公管還是私
    管，其實鑑定項目有如之前所述，原告所主張的重要的點就
    是管線的噪音問題，到底是哪壹條管線產生噪音，勘驗當日
    並無法做判定。因此台北市建築師公會當場才說問題很複雜
    ，需要詳細鑑定等語。
五、兩造不爭執事項:
  ㈠坐落彰化縣○○市○○段000○000○000○號建物，自105
    年3月23日起至108年1月24日止，所有權人為柯吳桂卿。
  ㈡坐落彰化縣○○市○○段000○號建物（門牌金馬路1段52
    1巷1號），自108年1月25日起，所有權人為鍾芷芸，嗣於
　　110年6月23日移轉所有權予龔金花。
  ㈢坐落彰化縣○○市○○段000○號建物（門牌金馬路1段521巷1號2
    樓），自108年1月25日起，所有權人為沈育莛，嗣於110年6
    月25日移轉所有權予余正淇。
  ㈣坐落彰化縣○○市○○段000○號建物（門牌金馬路1段521巷1號3
    樓），自108年1月25日起，所有權人為沈育莉，嗣於110年6
    月24日移轉所有權予鄭麗玉。
  ㈤坐落彰化縣○○市○○段000○000○000○號建物，均屬於海天公寓
    大廈之區分所有權建物。
六、得心證之理由
  ㈠查坐落彰化縣○○市○○段000○000○000○號建物自105年3月23日
    起至108年1月24日止，所有權人均為柯吳桂卿，原告鍾芷芸
    自108年1月25日起至110年6月22日止為同段477建號建物所
    有權人，原告沈育莛自108年1月25日起至110年6月24日止為
    同段975建號建物所有權人，原告沈育莉自108年1月25日起
    至110年6月23日止為同段976建號建物所有權人，上開建物
    均屬於於海天公寓大廈之區分所有權建物等情，業據原告提
    出建物登記第一類謄本、建物所有權狀為證，且為被告所不
    爭執，自堪信為真實。
  ㈡原告主張海天公寓大廈一、二、三樓之給水管、排水管、化
    糞管線，該處公共管線占用原告所有上開建物的專有區，只
    要有人排水，聲音很吵雜，不定時發出巨響，夜晚會被吵醒
    ，化糞管會有惡臭，造成原告上開建物無法出租，精神遭受
    損害，原告專有區被侵入、佔用，請求被告賠償原告每人每
    日800元（收益減損400元以及精神賠償400元）之損害賠償
    ，並應移除占用原告一至三樓室內專有空間之給、排水管、
    化糞管等管線等語，則為被告所否認，並謂該等管線為
　　私有管線，管線設置位置是原建設公司蓋的等語。
　　⑴按因故意或過失，不法侵害他人之權利者，負損害賠償之
      責任，民法第184條第1項前段定有明文。又按當事人主張
      有利於己之事實者，就其事實有舉證之責任，民事訴訟法
      第277條前段分別定有明文。故依侵權行為規定主張權利
      者，自應先就其主張之侵權行為之事實負舉證責任。經查
      ：對於原告主張被告占用金馬段477、975、976建號建物
      之專有部分即一、二、三樓天花板上方，設置公共給水管
      、排水管、化糞管線，不定時發出巨響等語，本院詢問兩
      造聲請鑑定項目，是否如下？①給水管、排水管、化糞管
      線，設置於該等建物一、二、三樓天花板上方，是建物所
      有權人專有的管線或是公寓大廈共用的管線？②設置的位
      置，是否屬於原告建物之專有部分或共用部分？③上開管
      線，是否均為起造人所設置的？④此等移除管線所需費用
      或建物本身可得增加利益為多少？兩造稱均需鑑定，有言
      詞辯論筆錄可憑（卷282頁），復經本院依原告聲請囑託
      台北市建築師公會會同本院至現場履勘後，鑑定項目除了
      如上所述四項外，並增加⑤有無原告所指發生巨響的情形
      ，如有，是哪個管線?該聲響是否在一般建築物可容忍
　　　之範圍內?亦有勘驗測量筆錄可憑（卷369頁），然事後原
      告並未繳納鑑定費用，依民事訴訟法第94條之1規定:「訴
      訟行為須支出費用者，審判長得定期命當事人預納之。當
      事人不預納者，法院得不為該行為。」，本院即不再為鑑
      定。原告雖又主張鑑定很簡單，現場就可以馬上判定等語
      ，然此為被告所否認，而原告並未能再舉證證明其所指之
      給水管、排水管、化糞管線是公寓大廈共用的管線，自難
      認被告有何侵權行為。因此原告基於侵權行為法律關係，
      請求被告賠償原告每人1,054,400元，及移除占用原告一
      至三樓室內專有空間之給、排水管、化糞管等管線以回復
      原狀，即無理由，未能准許，應予駁回。
　　⑵次按所有人對於無權占有或侵奪其所有物者，得請求返還
      之。對於妨害其所有權者，得請求除去之。民法第767條
      定有明文。查原告鍾芷芸於110年6月23日將477建號建物
      移轉所有權予訴外人龔金花，原告沈育莛於110年6月25日
      將975建號建物移轉所有權予訴外人余正淇，原告沈育莉
      於110年6月24日將976建號建物移轉所有權予訴外人鄭麗
      玉之事實，有建物登記第一類謄本可憑，足見原告已非上
      開建物所有權人，自不得再主張行使民法第767條之權利
      ，更何況原告並未能舉證證明被告有何公共管線侵入上開
      建物專有部分，已如前述，則原告基於所有權之法律關係
      ，請求被告限期移除占用原告一至三樓室內專有空間之給
      、排水管、化糞管等管線，亦屬無據，應予駁回。
　㈢從而，原告請求被告應給付原告3,163,200元並自108年11月1
    0日起至實際清償日止加計給付年利率5%之遲延利息，以及
    命被告限期移除占用原告一至三樓室內專有空間之給、排水
    管、化糞管等管線，均為無理由，未能准許，應予駁回；原
    告之訴既經駁回，則其假執行之聲請，就失去可依附之訴，
    應該一併予以駁回。
　㈣本件事證已經明確，兩造其餘攻擊防禦方法及舉證，經審酌
    後認為對於判決結果不生影響，就不再逐一論述。
七、訴訟費用負擔之依據：民事訴訟法第78條、第85條第1項前
    段。
中　　華　　民　　國　　110 　年　　8 　　月　　25　　日
                  民事第二庭    法　官　陳弘仁
以上正本係照原本作成。
如對判決上訴，應於判決送達後20日內向本院提出上訴狀。如委
任律師提起上訴者，應一併繳納上訴審裁判費。
中　　華　　民　　國　　110 　年　　8 　　月　　25　　日
                                書記官　許雅涵